【裁判字號】    97,交聲,3386
【裁判日期】    980113
【裁判案由】    聲明異議
【裁判全文】
臺灣臺中地方法院交通事件裁定        97年度交聲字第3385號
                                    97年度交聲字第3386號
原處分機關  交通部公路總局臺中區監理所
異  議  人
即受處分人  甲○○
上列受處分人因違反道路交通管理處罰條例案件，對於交通部公
路總局臺中區監理所民國九十七年十一月二十一日所為之處分（
中監違字第裁六０－ＧＥ0000000、六０－ＧＥ0000
000號裁決書），聲明異議，本院裁定如下：
    主  文
異議均駁回。
    理  由
一、按汽車駕駛人，爭道行駛而不按遵行之方向行駛者，處新臺
    幣（下同）六百元以上一千八百元以下罰鍰，並記違規點數
    一點；又汽車駕駛人，駕駛汽車有違反本條例之行為，經交
    通勤務警察或依法令執行交通稽查任務人員制止時，不聽制
    止或拒絕停車接受稽查而逃逸者，除按各該條規定處罰外，
    處三千元以上六千元以下罰鍰，並記違規點數一點，道路交
    通管理處罰條例第四十五條第一款、第六十條第一項、第六
    十三條第一項第一款分別定有明文。
二、本件聲明異議意旨略以：伊於本件違規舉發當日並未在現場
    ，卻收到罰單。該員警只以肉眼看見車輛違規，並無法提出
    相關證明，爰聲明異議等語。
三、經查：異議人即受處分人甲○○所有之車牌號碼二一三八－
    ＴＹ號自用小客車，於民國九十七年九月十二日十七時三十
    分許，在臺中市○○街與建國路口處，因「不按遵行之方向
    逆向行駛」及「違反處罰條例之行為，拒絕停車接受稽查而
    逃逸」之違規事實，為臺中市警察局員警逕行舉發等情，有
    臺中市警察局中市警交字第ＧＥ0000000號及第六０
    －ＧＥ0000000號舉發違反道路交通管理事件通知單
    影本各一份附卷可稽。受處分人雖於異議狀中陳稱於前揭違
    規時日伊不在現場等語，惟受處分人於本院訊問時自承：「
    我當天有經過火車站附近，但是路名我不清楚，我當天是開
    ＢＭＷ淺藍色，我們大約是下午五點多快六點到那邊。」等
    語（見本院九十七年十二月十七日訊問筆錄），核與卷附舉
    發違反道路交通管理事件通知單所註記之車輛特徵（廠牌：
    ＢＭＷ，顏色：淺藍）相符，亦經證人即本件舉發員警林建
    安於本院訊問時證述：「當時我在建國路與新民街口，在火
    車站旁國光客運的附近，我看到他們從新民街逆向出來，駕
    駛只有一個人……。」等語明確。則依證人林建安於舉發通
    知單上之記載及前揭證詞綜合以觀，該部車輛於舉發當時確
    有行經上開違規地點，應無疑義；且受處分人於本院訊問時
    既已堅稱該車當日並未借給其他人使用，而是由其從斗六營
    區直接駕駛返回臺中，顯見受處分人即為該車之實際駕駛人
    無訛。受處分人空言辯稱：伊於員警舉發當時不在現場云云
    ，尚屬無據，要難採信。況受處分人於證人林建安證稱當日
    見到車上僅有一人後，隨即辯稱：「……當時員警看到我是
    一個人，是因為我已經把學弟放下車，所以只有我一個人開
    車。」等語，似已坦承自己即為員警所目睹之汽車駕駛人，
    此與其前揭所辯更屬相互矛盾，益證員警所舉發之交通違規
    事實自非子虛，當可採信。另員警舉發各項道路交通違規事
    由，本不以必須提出採證照片為限，倘受限於交通違規事實
    發生之即時性、急迫性，而由員警依其親身見聞經過，填製
    通知單舉發汽車駕駛人交通違規事實，且於事後到庭接受法
    院訊問，並給予受處分人當面質疑之機會，亦屬法之所許。
    受處分人徒以員警僅憑肉眼觀看而未提出任何證據云云置辯
    ，恐有誤會，亦無足取。至於證人林建安於本院訊問時雖證
    稱當時看到之違規車輛駕駛人與受處分人面貌不同，然依證
    人林建安當庭所稱：「……我有請他靠邊停，結果他就加速
    逃逸。」等語，足見當日傍晚該名汽車駕駛人並未下車接受
    員警盤查且隨即加速駛離現場，證人林建安僅從該迅速駛離
    車輛外部，於倉促之際瞥見車內駕駛人之大致面容，其歷時
    甚短，已難期證人林建安得以清楚觀察、辨識；又衡諸本件
    違規舉發相隔本院訊問時已將近三個月，證人林建安能否完
    整記憶瞬間所見之汽車駕駛人容貌？誠非無疑。受處分人既
    已堅稱該車並未借予他人使用，且無其他積極證據足認另有
    他人擅自駕駛該車外出之情事，仍應認定受處分人即為違規
    當時之汽車駕駛人，始稱妥適。綜上所陳，受處分人確有前
    揭交通違規事實堪以認定，原處分機關交通部公路總局臺中
    區監理所依前開道路交通管理處罰條例規定，分別據以裁處
    受處分人罰鍰九百元及三千元，並各記違規點數一點，尚無
    違誤。本件聲明異議均無理由，應予駁回。
四、據上論斷，應依道路交通管理處罰條例第八十七條第二項，
    道路交通案件處理辦法第十九條，裁定如主文。
中    華    民    國    98    年    1     月    13    日
                  交通法庭  法  官  高文崇
上正本證明與原本無異。
如不服本裁定，應於送達後五日內，向本院提出抗告狀。（應附
繕本）
                            書記官  林淑慧
中    華    民    國    98    年    1     月    13    日


司法院資訊處製作；財團法人民間司法改革基金會備份。
